【裁判字號】    97,交聲,1717
【裁判日期】    971204
【裁判案由】    聲明異議
【裁判全文】
臺灣高雄地方法院交通事件裁定
原處分機關  高雄市政府交通局
異  議  人  乙○○
上列異議人即受處分人因違反道路交通管理處罰條例案件，對於
高雄市政府交通局於民國97年7 月9 日所為如附表所示之處分聲
明異議，本院裁定如下：
    主  文
原處分（原處分字號詳如附表所示）均撤銷。
乙○○均不罰。
    理  由
一、原處分機關係以：異議人即受處分人乙○○駕駛格上汽車租
    賃股份有限公司（下稱「格上租車公司」）所有之車號YY-4
    422 及CC-5236 號自小客車於附表所載之時間、地點，有如
    附表所載之違規行為，附表所示之原舉發機關以格上租車公
    司所有上開車輛違反道路交通管理處罰條例第33條第1 項、
    第40條、第48條第1 項第2 款規定為由，製單舉發，經查證
    上開車輛之實際駕駛人為異議人，是原處分機關乃於民國97
    年7 月9 日就附表所示之違規事實，依道路交通管理處罰條
    例第33條第1 項、第40條第1 項、第48條第1 項第2 款規定
    ，及違反道路交通管理事件統一裁罰基準及處理細則第43
    條、第44條、第67條之規定，分別裁處異議人如附表所示之
    罰鍰等語。
二、聲明異議意旨則以：因異議人前男友甲○○無駕駛執照，故
    於91、92年間向其借用駕照，以其名義向格上租車公司租用
    附表所示之YY-4422 號、CC-5236 號自小客車，每次租車後
    車輛即交由甲○○駕駛，異議人從未駕駛過前開之自小客車
    ，駕駛車輛為附表所示違規行為之人實為甲○○，是原處分
    以其為實際駕駛人並處以罰鍰均有違誤，爰依法聲明異議等
    語。
三、按違規事實應依證據認定之，無證據不得認定違規事實；又
    不能證明受處分人違規或其行為不罰者，應諭知不罰，道路
    交通管理處罰條例第89條、刑事訴訟法第154 條第2 項、第
    301 條第1 項分別定有明文。又交通法庭認為聲明異議有理
    由者，應以裁定將原處分經聲明異議部分撤銷，並自為裁定
    ，道路交通案件處理辦法第20條亦定有明文。次按汽車駕駛
    人行駛於高速公路，行車速度超過規定之最高速限或低於規
    定之最低速限，或未保持安全距離，處新臺幣3,000 元以上
    6,000 元以下罰鍰；汽車駕駛人，行車速度，超過規定之最
    高時速，處新臺幣1,200 元以上2,400 元以下罰鍰；汽車駕
    駛人轉彎時不依標誌、標線、號誌指示，處新臺幣600 元以
    上1,800 元以下罰鍰，道路交通管理處罰條例第33條第1 項
    第1 款、第2 款、第40條、第48條第1 項第2 款分別定有明
    文，足見違反前開規定之處罰對像係汽車之駕駛人，而非汽
    車所有人，雖同條例第7 條之2 第1 項第7 款規定，其他違
    規行為經以科學儀器取得證據資料者，當場不能或不宜攔截
    製單舉發者，得對汽車所有人逕行舉發處罰。惟如受舉發違
    反道路交通管理事件之處罰人，認為受舉發之違規行為應歸
    責他人者，應於舉發違反道路交通管理事件到案日期前，檢
    附相關證據及應歸責人相關證明文件，向處罰機關告知應歸
    責人，處罰機關應即另行通知歸責人到案依法處理；逾期未
    依規定處理者，仍依本條例各該違反規定處罰，同條例第85
    條第1 項定有明文。蓋鑒於道路交通管理處罰條例之制定，
    係為加強道路交通管理，維護交通秩序及確保交通安全，故
    對於上開逕行舉發之違規事件，原則上推定汽車所有人具有
    可歸責之過失，而對其課以舉證真正之違規駕駛人或證明無
    可歸責之事由存在，始能免除受罰之責任，亦即若汽車所有
    人得以充分證明該違規事實全然與其無關，而僅能歸責於該
    汽車實際駕駛人時，即能依照道路交通管理處罰條例第85條
    第1 項規定，轉而處罰實際駕駛人，而免除交通違規責任。
四、經查：
  (一)格上租車公司所有之車號YY-4422 號、CC-5236 號自小客車
    於附表所示之時間、地點，有附表所示之在高速公路上超速
    行駛、不遵守道路交通標線指示等違規行為，經附表所示之
    機關逕行舉發之事實，有各該舉發通知書及採證照片各1 份
    在卷可證。
  (二)又車號YY-4422 號、車號CC-5236 號自小客車，均係異議人
    與其前男友甲○○一同前往格上租車公司之關係企業裕昌汽
    車公司建國營業所租用之情，為異議人於本院調查時自承在
    卷，且經證人即裕昌汽車公司業務員王章騰證述：伊自87年
    起於裕昌公司建國廠工作，現於裕昌公司陽明廠任職，格上
    租賃公司是裕隆公司之子公司，而裕昌公司是裕隆公司之經
    銷商，故格上有很多作業要伊公司去處理，例如維修代步車
    等，本件甲○○以異議人名義在91、92年間向格上公司租用
    CC-5236 、YY-4422 等自小客車，都是以代步車方式租用，
    均由伊處理，最早是因為異議人與甲○○有一輛共有之cefi
    ro轎車在伊公司保養，有一次車子故障，異議人與甲○○要
    趕去臺北，就向伊公司租車，時間是91年11月26日，後來異
    議人與甲○○陸續向伊公司租車，每次都由異議人提供駕照
    、身分證影本，由異議人本人簽名後，伊公司才交車等語明
    確（見本院97年度交聲字第1697號案卷第111 、112 頁，臺
    灣臺北地方法院94年度交聲字第23號案卷第92、93頁），此
    外，並有汽車出租單（即租賃契約書）影本4 份在卷可證（
    見臺灣臺北地方法院94年度交聲字第23號案卷第134 至138
    頁），從而，上開車輛如附表所示之違規行為，均係在異議
    人承租使用之期間內發生之事實，即堪認定。
  (三)又上開車輛在異議人承租以後，均即交由其前男友甲○○駕
    駛之事實，業經證人甲○○到庭證稱：伊與異議人先前曾為
    男女朋友，直到92年間分手時為止，與異議人同居約8 、9
    年之久，又伊從91年11月26日起，因工作的關係，需固定到
    臺北看工地，即借用異議人之名義向格上租車公司租用汽車
    ，包括附表所示之車號CC-5306 號及另一部YY-4422 號自小
    客車，每一次租車都是由異議人陪同伊到租車行租車，由異
    議人當場簽名取車，又這幾部車子租來以後，都由伊使用，
    異議人從來沒有使用過，伊亦未曾搭載異議人等語屬實（見
    本院97年度交聲字第1697號案卷第78、79頁；本院97年度交
    聲字第1717號案卷第37頁）。又經本院提示如附表所示之處
    分，證人甲○○均坦承當時確實是由其駕駛，而非由異議人
    駕駛車輛，並陳稱：異議人於94年間有打電話告知因租車違
    規而被罰款之事，當時伊人在越南，後來伊與異議人失去聯
    絡，但伊願意受行政處罰，並自動到案繳清罰鍰等語明確（
    見本院97年度交聲字第1697號案卷第80、81頁、本院97年度
    交聲字第1717號案卷第38頁）。從而，證人甲○○承認係其
    駕駛前開車輛，而為附表所示違規行為之事實，至為顯明。
  (四)且證人王章騰另證稱：印象中幾乎每次租車都會看到異議人
    與甲○○一起來租車，又上開車輛大部分是由甲○○來還車
    ，但印象中有時候異議人會與甲○○一起來，另其印象中車
    子出租後應該是由甲○○在使用，因為其有打電話給甲○○
    追蹤車子的現況，且異議人和甲○○共有的車輛，幾乎每次
    都是由甲○○開來保養的等語（見本院97年度交聲字第1697
    號案卷第112 、113 頁）。是則證人王章騰所述情節，核與
    前開證人甲○○證述內容大致相符，此亦足佐徵證人甲○○
    所證其為實際駕駛上開車輛而為附表所示違規行為等情詞，
    應非子虛。再者，經本院調取甲○○自91年1 月1 日起至97
    年10月間之入出境資料，甲○○從91年1 月1 日至92年9 月
    均無出境紀錄，至92年10月10日出境後始開始有頻繁入出境
    之紀錄（見本院97年度交聲字第1697號案卷第108 頁），足
    認在附表所示之違規時間，甲○○均仍在我國境內之事實，
    亦可佐證證人甲○○所述未悖於事實。從而，證人甲○○為
    上開出租車輛之實際使用人，且於附表所示之時間、地點，
    有附表所示之違規行為之事實，應堪以認定。
  (五)綜上所述，本件如附表所示交通違規行為之實際駕駛人應為
    證人甲○○，而非異議人之事實，既經證明如前，則揆諸首
    揭說明，原處分機關以異議人為汽車駕駛人，並分別裁處附
    表所示之罰鍰，即有未合，本件異議人之異議均有理由，爰
    撤銷附表所示之各該處分，併諭知異議人乙○○不罰。
五、據上論斷，應依道路交通案件處理辦法第20條，裁定如主文
    。
中    華    民    國    97    年    12    月     4    日
                  交通法庭    法  官  林裕凱
以上正本證明與原本無異。
如不服本裁定，應於收受送達後5 日內向本院提出抗告狀。
中    華    民    國    97    年    12    月    4     日
                              書記官  黃靖媛
附表：
(一)車號YY-4422號自小客車
┌─┬────┬───┬────┬────┬────┬────┬────┬────┐
│  │違規時間│地  點│違規內容│觸犯法條│舉發單位│裁決字號│裁決處分│本院案號│
├─┼────┼───┼────┼────┼────┼────┼────┼────┤
│1.│92.3.16 │高雄市│不依標誌│道路交通│高雄市交│高市交裁│罰鍰新台│97年度交│
│  │下午3 時│民族、│標線號誌│處罰條例│通大隊第│字第32-B│幣1,800 │聲字第  │
│  │20分    │九如路│指示    │第48條第│二分隊  │F0000000│元      │1719號  │
│  │        │口    │        │1項第2款│        │號      │        │        │
├─┼────┼───┼────┼────┼────┼────┼────┼────┤
│2.│92.3.28 │國道一│不依規定│道路交通│國道公路│高市交裁│罰鍰新台│97年度交│
│  │上午10時│號北向│保持行車│管理處罰│警察局第│字第32-Z│幣6,000 │聲字第  │
│  │48分    │268 公│安全距離│條例第33│四警察隊│D0000000│元      │1718號  │
│  │        │里    │        │條第1項 │        │號      │        │        │
└─┴────┴───┴────┴────┴────┴────┴────┴────┘
(二)車號CC-5236號自小客車
┌─┬────┬───┬────┬────┬────┬────┬────┬────┐
│  │違規時間│地  點│違規內容│觸犯法條│舉發單位│裁決字號│裁決處分│本院案號│
├─┼────┼───┼────┼────┼────┼────┼────┼────┤
│1.│92.1.31 │國道三│在高速公│道路交通│國道公路│高市交裁│罰鍰新台│97年度交│
│  │上午9 時│號南向│路超速行│處罰條例│警察局第│字第32-Z│幣6,000 │聲字第  │
│  │9分     │241 公│駛      │第33條第│七警察隊│G0000000│元      │1717號  │
│  │        │里    │        │1項     │        │號      │        │        │
├─┼────┼───┼────┼────┼────┼────┼────┼────┤
│2.│92.1.21 │國道十│在高速公│道路交通│國道公路│高市交裁│罰鍰新台│97年度交│
│  │下午2 時│號東向│路超速行│處罰條例│警察局第│字第32-Z│幣6,000 │聲字第  │
│  │27分    │14公里│駛      │第33條第│五警察隊│E0000000│元      │1720號  │
│  │        │      │        │1項     │        │號      │        │        │
├─┼────┼───┼────┼────┼────┼────┼────┼────┤
│3.│92.1.26 │國道三│在高速公│道路交通│國道公路│高市交裁│罰鍰新台│97年度交│
│  │上午12時│號北向│路超速行│管理處罰│警察局第│字第32-Z│幣6,000 │聲字第  │
│  │15分    │284公 │駛      │條例第33│八警察隊│H0000000│元      │1721號  │
│  │        │里    │        │條第1項 │田寮分  │號      │        │        │
├─┼────┼───┼────┼────┼────┼────┼────┼────┤
│4.│92.1.18 │臺北市│行車速度│道路交通│臺北市政│高市交裁│罰鍰新台│97年度交│
│  │上午1 時│民權東│超過規定│管理處罰│府警察局│字第32-A│幣2,400 │聲字第  │
│  │40 分   │路    │之最高時│條例第40│交通警察│G0000000│元      │1722號  │
│  │        │      │速未滿20│條      │大隊    │號      │        │        │
│  │        │      │公里    │        │        │        │        │        │
├─┼────┼───┼────┼────┼────┼────┼────┼────┤
│5.│92.1.10 │國道一│在高速公│道路交通│國道公路│高市交裁│罰鍰新台│97年度交│
│  │上午8 時│號北向│路超速行│管理處罰│警察局第│字第32-Z│幣6,000 │聲字第  │
│  │19分    │241 公│駛      │條例第33│四警察隊│D0000000│元      │1723號  │
│  │        │里    │        │條第1項 │        │號      │        │        │
├─┼────┼───┼────┼────┼────┼────┼────┼────┤
│6.│92.1.20 │國道一│在高速公│道路交通│國道公路│高市交裁│罰鍰新台│97年度交│
│  │上午3 時│號北向│路超速行│管理處罰│警察局第│字第32-Z│幣6,000 │聲字第  │
│  │9分     │201 公│駛      │條例第33│三警察隊│C0000000│        │1724號  │
│  │        │里    │        │條第1項 │        │號      │        │        │
├─┼────┼───┼────┼────┼────┼────┼────┼────┤
│7.│92.1.21 │國道一│在高速公│道路交通│國道公路│高市交裁│罰鍰新台│97年度交│
│  │上午1 時│號南向│路超速行│管理處罰│警察局第│字第32-Z│幣6,000 │聲字第  │
│  │58分    │133 公│駛      │條例第33│二警察隊│B0000000│元      │1725號  │
│  │        │里    │        │條第1項 │        │號      │        │        │
├─┼────┼───┼────┼────┼────┼────┼────┼────┤
│8.│92.1.26 │國道三│在高速公│道路交通│國道公路│高市交裁│罰鍰新台│97年度交│
│  │上午12時│號北向│路超速行│管理處罰│警察局第│字第32-Z│幣6,000 │聲字第  │
│  │3分     │307.6 │駛      │條例第33│八警察隊│H0000000│元      │1726號  │
│  │        │公里  │        │條第1項 │田寮分隊│號      │        │        │
└─┴────┴───┴────┴────┴────┴────┴────┴────┘


司法院資訊處製作；財團法人民間司法改革基金會備份。
